臺灣桃園地方法院宣示判決筆錄　　　　 96年度審訴字第447號
公　訴　人　臺灣桃園地方法院檢察署檢察官
被　　　告　甲○○
上列被告因毒品危害防制條例案件（起訴案號：96年度毒偵字第
3047號），於中華民國96年9 月26日下午5 時，在本院第十四法
庭宣示判決，出席職員如下：
　　　　　法　官　曾家貽
　　　　　書記官　陳淑瓊
法官起立朗讀判決主文、犯罪事實要旨、處罰條文、附記事項，
及告以上訴限制、期間並提出上訴狀之法院，且諭知記載其內容
：
一、主  文：
    甲○○施用第一級毒品，處有期徒刑拾月，減為有期徒刑伍
    月，如易科罰金，以新臺幣壹仟元折算壹日。扣案之第一級
    毒品海洛因包【驗餘合計淨重伍點零捌公克（空包裝總重
    零點柒壹公克）】均沒收銷燬之，注射針筒壹支、吸管貳支
    均沒收。
二、犯罪事實要旨：
  (一)甲○○前於民國87年間因施用毒品案件，經臺灣臺北地方法
    院裁定觀察、勒戒後，認有繼續施用毒品之傾向，由臺灣臺
    北地方法院裁定令入戒治處所施以強制戒治，而於88年4 月
    19日停止戒治出所，並付保護管束，迄至88年8月8日保護管
    束期滿未經撤銷，視為強制戒治期滿執行完畢；復於91年間
    因偽造文書等案件，經臺灣臺北地方法院分別判處有期徒刑
    六月、三月，並定其應執行刑為應執行有期徒刑八月確定；
    又於92年間因施用第一、二級毒品案件（於前開強制戒治執
    行完畢後五年內），經臺灣臺北地方法院分別判處有期徒刑
    八月、六月，並定其應執行刑為應執行有期徒刑一年，後經
    臺灣高等法院駁回上訴確定，前開四案，並經臺灣高等法院
    定其應執行刑為應執行有期徒刑一年七月確定；另於94年間
    因施用第一、二級毒品案件，經臺灣臺北地方法院分別判處
    有期徒刑九月、七月，並定其應執行刑為應執行有期徒刑一
    年二月確定，前開數罪，於93年12月8 日起入監接續執行，
    迄至95年6 月29日假釋出監，惟甲○○於假釋期間再犯施用
    第一級毒品案件，並經臺灣臺北地方法院判處有期徒刑十月
    確定。
  (二)詎甲○○仍不知悛悔，於95年12月11日晚間10時許，在其臺
    北市○○區○○路155 巷33號12樓之1 住處內，以吸管將第
    一級毒品海洛因置入針筒後加水施打於血管之方式，施用海
    洛因一次。嗣於96年12月12日凌晨2 時20分許，於國道三號
    公路南向72公里處（桃園縣龍潭鄉路段），因行車狀況不穩
    ，為警攔檢查獲，並扣得第一級毒品海洛因3 包【驗餘合計
    淨重5.08公克（空包裝總重0.71公克）】，及甲○○所有供
    其施用海洛因所用之注射針筒1 支及吸管2 支。
三、附記事項：
  (一)按民國92年7月9日新修正之毒品危害防制條例刪除二犯及三
    犯之規定，一改修法前繁雜之處遇程序，僅將施用毒品者簡
    化區分為初犯、再犯，並認施用毒品者係屬病患性犯人，以
    觀察、勒戒戒除其身癮，並以強制戒治去除其心癮。經觀察
    、勒戒或強制戒治執行完畢釋放後，若係五年後再犯該條例
    第10條施用毒品罪者，與同條例第20條第1項、第2項關於「
    初犯」之處理方式相同，檢察官應先聲請法院裁定令被告入
    勒戒處所觀察、勒戒，並視有無繼續施用毒品傾向，決定應
    予釋放、為不起訴之處分，或應聲請法院裁定令入戒治處所
    強制戒治；若係五年內「再犯」同條例第10條施用毒品罪者
    ，依同條例第23條第2 項規定，檢察官則應依法追訴。觀諸
    該條例第20條第3 項之修正理由：「觀察、勒戒或強制戒治
    五年後再犯者，顯見前所實施之觀察、勒戒或強制戒治已足
    以遮斷其施用毒品之癮，為期自新及協助其戒除毒癮，對此
    五年後再犯者，爰明定仍適用初犯之規定，先經觀察、勒戒
    、強制戒治之程序。」及同條例第23條第2 項之修正理由：
    「為配合簡化施用毒品犯之刑事處遇程序，並鑑於經觀察、
    勒戒或強制戒治執行完畢釋放後五年內再犯者，其再犯率甚
    高，原據以實施之觀察、勒戒及強制戒治既已無法收其實效
    ，自應施以刑事處遇。」顯然如施用毒品者係前經觀察、勒
    戒或強制戒治等治療程序執行完畢五年後，始再施用毒品之
    「初犯」，因前所執行之觀察、勒戒或強制戒治已足收戒除
    毒癮之效，自應重新執行觀察、勒戒或強制戒治等治療程序
    ，並於治療程序執行完畢後，由檢察官為不起訴處分，毋庸
    對之追訴處罰；反之，在「再犯」之情形，因其先前所為治
    療程序顯未能收戒斷毒癮之效，且考量施用毒品者之再犯率
    偏高，乃簡化其刑事處遇程序，而逕予追訴處罰，不再施以
    治療程序。參酌上開立法理由，修正毒品危害防制條例就施
    用毒品者，祇於「初犯」及「五年後再犯」二種情形，有其
    追訴條件之限制，即須於初犯經觀察、勒戒或強制戒治釋放
    後，五年內均無施用毒品之行為，始能認其前所實施之觀察
    、勒戒或強制戒治已足遮斷毒癮，而得於五年後再犯時，再
    予適用初犯之規定，重行觀察、勒戒等程序。倘五年內已經
    再犯，被依法追訴處罰，縱其第三次（或第三次以上）施用
    毒品之時間在初犯釋放五年以後，即與「五年後再犯」之情
    形有別，且因已於「五年內再犯」，顯見其再犯率甚高，原
    實施觀察、勒戒或強制戒治，已無法收其實效，而無五年戒
    斷期之存在，自無再經觀察、勒戒及強制戒治之必要，應由
    檢察官逕行起訴，始符新法修正之本旨（最高法院95年度臺
    非字第59號、第65號判決意旨參照）。查被告本件施用毒品
    犯行非屬「初犯」及「五年後再犯」之情形，依上開說明，
    自應逕予以論罪科刑。
  (二)被告本件施用第一級毒品犯行之犯罪時間，係在96年4 月24
    日之前，所犯為毒品危害防制條例第10條第1 項之罪，合於
    中華民國九十六年罪犯減刑條例第2條第1項第3 款規定之減
    刑條件，爰減其宣告刑二分之一。
四、處罰條文：
    毒品危害防制條例第10條第1 項、第18條第1 項前段，刑法
    第11條、第41條第1 項前段、第38條第1 項第2 款，中華民
    國九十六年罪犯減刑條例第2 條第1 項第3 款、第7 條、第
    9 條。
五、協商判決除有刑事訴訟法第455 條之4 第1 項第1 款於本訊
    問程序終結前，被告撤銷協商合意或檢察官撤回協商聲請者
    ；第2 款被告協商之意思非出於自由意志者；第4 款被告所
    犯之罪非第455 條之2 第1 項所定得以協商判決者；第6 款
    被告有其他較重之裁判上一罪之犯罪事實者；第7 款法院認
    應諭知免刑或免訴、不受理者情形之一，及違反同條第2 項
    「法院應於協商合意範圍內為判決；法院為協商判決所科之
    刑，以宣告緩刑或2 年以下有期徒刑、拘役或罰金為限」之
    規定者外，不得上訴。
六、如有前項得上訴之情形者，得自收受判決送達後10日內，向
    本院提出上訴書狀，上訴於第二審法院。
中　　華　　民　　國　　96　　年　　9 　　月　　26　　日
                          刑事庭    法　官　曾家貽
                                    書記官　陳淑瓊
以上正本證明與原本無異。
                                    書記官  陳淑瓊
中　　華　　民　　國　　96　　年　　9 　　月　　26　　日
附錄本案論罪科刑依據之法條：
毒品危害防制條例第10條
施用第一級毒品者，處 6 月以上 5 年以下有期徒刑。
施用第二級毒品者，處 3 年以下有期徒刑。
